【裁判字號】    97,上易,2122
【裁判日期】    971015
【裁判案由】    詐欺
【裁判全文】
臺灣高等法院刑事判決                97年度上易字第2122號
上  訴  人  臺灣臺北地方法院檢察署檢察官
被      告  甲○○
上列上訴人因被告詐欺案件，不服臺灣臺北地方法院97年度易字
第1219號，中華民國97年7 月17日第一審判決（起訴案號：臺灣
臺北地方法院檢察署97年度偵字第1754號），提起上訴，本院判
決如下：
    主  文
上訴駁回。
    犯罪事實
一、乙○○於民國（下同）94年9 月15日透過網際網路奇摩聊天
    室認識在網路上暱稱「廖貝亨」之甲○○，渠二人為初識不
    久之網友，甲○○竟基於意圖為自己不法所有之犯意，向乙
    ○○詐稱可以為其購得較便宜之法拍車，乙○○因信以為真
    ，乃委託甲○○為其代購法拍車，並因而陷於錯誤接續於附
    表所示之時間，依甲○○之指示，匯款如附表所示總計新台
    幣（下同）35萬元金額之款項至附表所示不知情之施宗旻等
    人之帳戶後，由施宗旻等人再將款項領出交付與甲○○，嗣
    乙○○要求取車，甲○○告知並未買車之實情，乙○○始知
    受騙，而查悉上情。
二、案經臺北縣政府警察局永和分局報由臺灣臺北地方法院檢察
    署檢察官偵查起訴。
    理 由
壹、程序方面：
    按被告以外之人於審判外之言詞或書面陳述，除法律有規定
    者外，不得作為證據；又被告以外之人於審判外之陳述，雖
    不符合同法第159條之1至第159條之4之規定，但經當事人於
    審判程序同意作為證據，法院審酌該言詞陳述或書面陳述作
    成時之情況，認為適當者，亦得為證據；又當事人、代理人
    或辯護人於法院調查證據時，知有第159條第1項不得為證據
    之情形，而未於言詞辯論終結前聲明異議者，視為有前項之
    同意，刑事訴訟法第159條第1項及第159條之5分別定有明文
    。查本判決下列所引用之各項證據方法之證據能力，當事人
    於本院準備程序及審判期日中均未予爭執，且迄至言詞辯論
    終結前亦未再聲明異議，本院審酌該等言詞陳述及書面陳述
    作成時之情況，並無不宜作為證據之情事，依刑事訴訟法第
    159條之5之規定，自得作為證據，合先敘明。
貳、實體方面：
一、被告甲○○經合法傳喚，無正當理由未到庭，惟據其於原審
    固坦承與被害人乙○○係透過網路奇摩聊天室初識不久之網
    友，其於上開附表所示時間曾收受被害人匯寄之金額7 筆共
    新臺幣（下同）35萬元之事實，但否認有詐欺犯行，於原審
    中辯稱：該35萬元係被害人基於朋友關係，提供幫助其購買
    中古車之款項云云。惟查：
  (一)上揭被告與被害人為初識不久之網友，及收受被害人分次匯
    寄35萬元金額之事實，業據證人施宏旻、潘宗甫、乙○○於
    警詢、偵訊及原審審理中證述明確（見偵字第27801 號卷第
    4至12頁、偵字第1754 號卷第5至6頁、原審卷第23至28頁）
    ，並有第一商業銀行匯款申請書回條、專用存款憑條、中華
    商業銀行匯款委託書證明條2紙、郵政國內匯款執據2紙、收
    執聯、台新國際商業銀行股份有限公司民國96年12月7 日台
    新總法制字第09600003768 號函附現金卡交易紀錄等在卷可
    稽（見偵繳27801 號卷第13至15頁、26至27頁、原審卷第15
    頁）。
  (二)被告雖辯稱其無詐騙被害人上開金額之犯意，然被告已自承
    其與被害人係初識不久之網友，彼此並未深交，亦非男女朋
    友，匯款之前僅在臺北市松山區麥當勞餐廳見過1 次面，聊
    了10至15分鐘左右（見原審卷第12頁反面、第22頁、第30頁
    ），足見雙方認識甚淺，關係應屬泛泛，本件被害人匯給被
    告之35萬元款項，乃被害人向銀行以信用貸款方式所籌得，
    此亦為被告所是認（見原審卷第29頁），且猶須前後分7 筆
    匯入被告指定之帳戶，顯證被害人自身資力有限，前開匯款
    對其而言，已屬鉅資，非能力所堪輕易負擔，而被害人為有
    配偶之人，其夫僅係臨時工人，收入不豐，亦據證人乙○○
    於原審證述明確在卷（見原審卷第25頁），衡諸常情，被害
    人實無可能在與被告私交不深情況下，甘願舉債借支無條件
    資助被告鉅額金錢，卻反使自己陷於債務深淵，是證人乙○
    ○所稱上開匯款係委託被告代購法拍車之金額（見原審卷第
    25頁），應較可採，且被告自承前揭被害人所匯款項，俱用
    於其個人生活費開支，並未實際購車（見原審卷第23頁），
    則其自以購車為名詐騙被害人錢財之犯意甚明。再者，被告
    既未告知被害人其真實姓名年籍，又四處向不知情之潘宗甫
    等人借用渠等帳戶，以供被害人匯款給伊之用，縱使如被告
    所稱係因卡債問題，不便使用自己個人帳戶，然其所借用之
    帳戶亦僅須一人即足，應無多次借用不同帳戶之必要，顯見
    被告蓄意對被害人隱瞞其真實姓名年籍等情，殆可確定，是
    被告前揭辯解，洵無足採。
  (三)綜上，本件事證明確，被告所辯係屬推諉卸責之詞，均不足
    採信，其犯行堪以認定，應依法論科。
二、新舊法比較：
  (一)被告行為後，前於94年2月2 日修正公布之刑法，已自95年7
    月1日起施行，另刑法施行法亦於95年6 月14日增訂該法第1
    條之1規定，並自95年7月1日施行。其中修正後刑法第2條之
    規定，乃係關於新舊法比較適用之準據法，其本身無關行為
    可罰性要件之變更，故於95年7月1日刑法修正施行後，如有
    涉及比較新舊法之問題，即應逕依修正後刑法第2條第1項規
    定，為「從舊從輕」之比較（最高法院95年度第8 次刑事庭
    會議決議意旨參照）。其中關於罰金刑部分，被告所犯刑法
    第339條第1項之罪，有科罰金之規定，而刑法第33條第5 款
    既已將罰金刑之最低額由銀元1元即新臺幣3元，提高為新臺
    幣1000元，比較新、舊法結果，自以被告行為時即修正前之
    刑法第33條第5款規定較有利於被告，應依刑法第2條第1 項
    前段，適用修正前之刑法第33條第5款規定。
  (二)次查被告行為後，刑法第41條亦已於94年2月2日修正公布，
    95年7月1日起施行，其中第1項前段修正為「犯最重本刑為5
    年以下有期徒刑以下之刑之罪，而受6 個月以下有期徒刑或
    拘役之宣告者，得以新臺幣1000 元、2000元或3000元折算1
    日，易科罰金」，然依被告行為時法律，即修正前刑法第41
    條第1項前段：「犯最重本刑為5年以下有期徒刑以下之刑之
    罪，而受6 個月以下有期徒刑或拘役之宣告，因身體、教育
    、職業、家庭之關係或其他正當事由，執行顯有困難者，得
    以1元以上3元以下折算1 日，易科罰金」，暨修正前罰金罰
    鍰提高標準條例第2 條（現已刪除）：「依刑法第41條易科
    罰金者，均就其原定數額提高為100倍折算1日；法律所定罰
    金數額未依本條例提高倍數，或其處罰法條無罰金刑之規定
    者，亦同」等規定，易科罰金之折算標準最高為銀元300 元
    即新臺幣900元，最低為銀元100元即新臺幣300 元，依刑法
    第2條第1項前段之規定，比較新、舊法結果，適用被告行為
    時即修正前刑法第41條第1 項前段之規定，對被告較為有利
    。
三、核被告甲○○所為，係犯刑法第339條第1項詐欺取財罪。被
    告向被害人詐稱可代購法拍車，致被害人前後分7 筆匯款與
    被告，其被害法益同一，且時間密接，各行為之獨立性極為
    薄弱，依一般社會健全觀念，難以強行分開，顯係欲達同一
    詐欺取財之接續動作，在主觀上係基於接續之犯意為之，為
    接續犯。原審以被告犯行事證明確，爰依刑法第339條第1項
    之規定，審酌被告素行，其犯罪之動機、目的、手段、被害
    人所受損害、犯後未與被害人達成和解，賠償損失，且猶飾
    詞狡辯，毫無悔悟之心，態度不佳暨檢察官具體求刑等一切
    情狀，量處有期徒刑10月。又被告前開犯罪時間係於96 年4
    月24日之前，且合於減刑條件，爰依中華民國96年罪犯減刑
    條例之規定，減輕其刑2分之1，為有期徒刑5 月，並依該條
    例第9 條規定，諭知易科罰金之折算標準。其認事用法均無
    違誤，量刑亦甚妥適，應予維持。
四、檢察官上訴意旨略以：被告甲○○所涉如附表所載7 次詐欺
    取財犯行，均在95年7月1日修正施行之新刑法前，自有修正
    前刑法第56條連續犯規定之適用，而被告7 次犯行之時間或
    隔數日，或達月餘，依一般社會通念顯難認係基於單一犯意
    ，而於同時同地或密切接近之時地接續所為，應依修正前刑
    法第56條之規定論以連續犯並加重其刑云云，惟查：連續犯
    之成立，除主觀上須基於一個概括之犯意外，客觀上須先後
    數行為，逐次實施而具連續性，侵害數個同性質之法益，其
    每一前行為與次行為，依一般社會健全觀念，在時間差距上
    ，可以分開，在刑法評價上，各具獨立性，每次行為皆可獨
    立成罪，構成同一之罪名，始足當之，最高法院86年台上字
    第3295號判決意旨參照。本件被告甲○○係於94年9 月15日
    透由網路聊天室認識被害人乙○○後，向乙○○訛稱可代購
    法拍車，乙○○乃委託被告代購法拍車，並於附表所示時間
    ，按被告指示陸續匯款至附表所示之帳戶等情，已據證人乙
    ○○於原審證稱：被告說土城的法拍車有一輛賓士才賣三十
    多萬元比市價便宜，所以伊才委託他幫忙買車，對方說買車
    總價35萬元，並陸續匯款訂金及尾款共35萬元，都是買車的
    錢等語明確（見原審卷第24至28頁），可見附表所示被害人
    乙○○所為7 次匯款之行為，均係為支付其委託被告代購前
    揭法拍車之價金，是被告縱有陸續指示被害人匯款至附表所
    示帳戶之行為，亦僅係被告欲達同一詐欺取財目的而為，非
    可遽認被告於客觀上有對被害人為數次施用詐術之詐欺取財
    犯行，是依前揭說明，被告施詐犯意既僅有一個詐欺買車款
    之目的，自難遽因被害人乙○○有7 次匯款之行為，即認被
    告亦應成立7 次詐欺取財之犯行，檢察官上訴意旨指摘被告
    甲○○應成立附表所示之7 次詐欺取財犯行，並應以連續犯
    論處云云，顯有誤會，尚難憑採。綜上，檢察官之上訴，為
    無理由，應予駁回。
五、被告經合法傳喚，無正當理由不到庭，爰不待其陳述逕行判
    決。
據上論斷，應依刑事訴訟法第368條、第371條，判決如主文。
本案經檢察官曾忠己到庭執行職務
中    華    民    國    97    年    10    月    15    日
                  刑事第十庭審判長法  官  楊炳禎
                                  法  官  陳博志
                                  法  官  李春地
以上正本證明與原本無異。
不得上訴。
                                  書記官  蘇秋
中    華    民    國    97    年    10    月    15    日
附錄：本案論罪科刑法條全文
刑法第339條
意圖為自己或第三人不法之所有，以詐術使人將本人或第三人之
物交付者，處5年以下有期徒刑、拘役或科或併科1千元以下罰金
。
以前項方法得財產上不法之利益或使第三人得之者，亦同。
前二項之未遂犯罰之。


司法院資訊處製作；財團法人民間司法改革基金會備份。
